【裁判字號】    97,消債更,1673
【裁判日期】    980206
【裁判案由】    聲請更生程序
【裁判全文】
臺灣高雄地方法院民事裁定          97年度消債更字第1673號
聲  請  人  甲○○
上列當事人因消費者債務清理事件聲請更生，本院裁定如下：
    主      文
聲請人甲○○自民國九十八年二月六日十七時起開始更生程序。
命司法事務官進行本件更生程序。
    理      由
一、聲請意旨略以：聲請人前與玉山商業銀行股份有限公司（下
    稱玉山銀行）等銀行訂定消費借貸、信用卡契約，致積欠債
    務合計新台幣（下同）3,062,447 元，因無法清償債務，於
    民國97年間，與最大債權銀行玉山銀行申請消費者債務清理
    條例（下稱消債條例）前置協商，經玉山銀行審查後，因未
    能接受顯足以負擔之還款金額致協商不成立。聲請人目前擺
    設攤位賣早餐，每月淨利約20,150元，在扣除必須之生活費
    用外，尚需按月繳納房屋貸款，實已陷於不能清償債務之情
    形，爰聲請更生等語。
二、按債務人不能清償債務或有不能清償之虞者，得依本條例所
    定更生程序，清理其債務；債務人無擔保或無優先權之債務
    總額未逾1,200 萬元者，於法院裁定開始清算程序或宣告破
    產前，得向法院聲請更生；法院開始更生程序之裁定，應載
    明其年、月、日、時，並即時發生效力；法院裁定開始更生
    或清算程序後，得命司法事務官進行更生或清算程序，必要
    時得選任律師、會計師或其他適當之自然人或法人一人為監
    督人或管理人，此為消債條例第3 條、第42條第1 項、第45
    條第1 項、第16條第1 項分別定有明文。
三、聲請人主張已於97年8 月1 日依消債條例之規定，向最大債
    權金融機構玉山銀行協商後，經綜合評估審查後，係因未能
    接受顯足以負擔之還款方案致協商不成立等事實，業據聲請
    人提出財團法人金融聯合徵信中心債務清理條例前置協商專
    用債權人清冊、前置協商不成立通知書（見本院卷第14頁至
    16頁、第22頁），足認聲請人已依消債條例第151 條第1項
    規定進行協商程序而不成立甚明。故本件所應審究者厥為聲
    請人是否有不能清償債務或不能清償之虞之情形。
四、經查：
  (一)聲請人目前擺攤賣早餐，每月淨利約為20,150，業據聲請人
    自承在卷，並提出發票單據及攤位之照片（見本院卷第44頁
    、第87頁），尚堪信真實。就聲請人本人之必要生活支出部
    份，因聲請人並未提出全部憑證以資證明，無從審酌是否均
    屬必要之費用，按消債條例之立法目的，係為使不幸陷入經
    濟困境之人得以清理債務、重建生活，並在清理過程中能保
    有符合人性尊嚴之最低基本生活，而非維持債務人過去慣常
    之寬逸生活，故並非由聲請人任意主張其基本生活費用之數
    額，否則將造成揮霍無度以致清償能力降低，反而易使更生
    程序無從進行，衡以，聲請人居住於高雄市，因此本院認應
    以內政部所公告之98年度高雄市低收入戶最低生活費用每人
    每月為11,309元為標準，計算聲請人本人之必要生活支出始
    為合理。
  (二)又經本院依職權就依前置協商，全體債權銀行得接受每月最
    低還款金額為何乙節，函詢最大債權銀行玉山銀行，據函覆
    略稱：房貸之最低還款金額每月約為15,500元，無擔保債務
    則為每期償還5,230 元等語，此有該行97年12月22日函在卷
    可稽（見本院卷第153 頁）。另聲請人自陳房屋貸款由聲請
    人與配偶羅國雄共同分擔，惟由聲請人所提出其配偶羅國雄
    之職工服務證明書、薪資轉帳證明，羅國雄目前每月收入約
    為56,845元，又「夫妻互負扶養之義務」、「家庭生活費用
    ，除法律或契約另有約定外，由夫妻各依其經濟能力、家事
    勞動或其他情事分擔之。」，民法第1116條之1 及第1003條
    之1 第1 項分別定有明文，故本院審酌聲請人與羅國雄二人
    之資力，認上開房貸費用應由聲請人分擔三分之一，羅國雄
    分擔三分之二始屬合理，是以，如聲請人依照上開玉山銀行
    所提每月最低得接受還款金額成立協商，聲請人每月應還款
    金額應為10,397元（計算式：15,500元×1/3 ＝5,167 元，
    5,167 元+5,230元＝10,397元）。惟依聲請人目前每月收入
    為20,150元計算，扣除其個人生活開銷後僅餘8,841 元（計
    算式：20,150元－11,309元＝8,841 元），顯無法負擔玉山
    銀行所提最低還款方案，客觀上堪認其確已陷於不能清償之
    情形。
五、綜上所述，聲請人有不能清償債務之情事，其無法清償如附
    表編號二至五所示之無擔保債務未逾1,200 萬元，且無消債
    條例第46條各款所定應駁回更生聲請之事由存在，故聲請人
    聲請本件更生，即無不合，應予准許，爰裁定如主文第一項
    所示，並依上開規定命司法事務官進行本件更生程序，爰裁
    定如主文第二項所示。
六、依消費者債務清理條例第11條第1 項、第45條第1 項、第16
    條第1 項，裁定如主文。
中    華    民    國    98    年    2     月    6     日
                民事第五庭    法      官  鄭凱文
上為正本係照原本作成。
本件不得抗告。
本裁定已於民國98年2月6日17時公告。
中    華    民    國    98    年    2     月    6     日
                              書  記  官 張家瑜
附表：
┌──┬────────────┬────────┬───────┐
│編號│債權人                  │金額（新台幣）  │種    類      │
├──┼────────────┼────────┼───────┤
│ 一 │玉山銀行                │2,161,000元     │房屋貸款      │
├──┼────────────┼────────┼───────┤
│ 二 │國泰世華銀行            │132,687  元     │信用卡消費款  │
├──┼────────────┼────────┼───────┤
│ 三 │聯邦銀行                │374,760  元     │信用卡消費款  │
├──┼────────────┼────────┼───────┤
│ 四 │玉山銀行                │175,000  元     │信用卡消費款  │
├──┼────────────┼────────┼───────┤
│ 五 │中國信託銀行            │219,000  元     │信用卡消費款  │
├──┴────────────┼────────┴───────┤
│   合             計          │3,062,447元                     │
└───────────────┴────────────────┘


司法院資訊處製作；財團法人民間司法改革基金會備份。
